【裁判字號】    90,重訴,33
【裁判日期】    920226
【裁判案由】    損害賠償
【裁判全文】
臺灣臺東地方法院民事判決  九十年度重訴字第三三號
    原      告  乙○○
                甲○○○
    共      同
    訴訟代理人  李百峰律師
    被      告  丙○○
右當事人間請求損害賠償事件，本院判決如左：
    主    文
被告應分別給付原告莊金蟬、甲○○○如附表一所示之金額，及均自民國八十九年九
月八日起至清償日止，按年息百分之五計算之利息。
原告其餘之訴駁回。
訴訟費用由被告負擔十分之一，餘由原告負擔。
本判決原告勝訴部分，於原告莊金蟬、甲○○○分別以如附表二所示之金額為被告供
擔保後，各得假執行。
原告其餘假執行之聲請駁回。
    事實及理由
壹、被告經合法通知未於最後言詞辯論期日到場，核無民事訴訟法第三百八十六條所
    列各款情形，爰依原告之聲請，由其一造辯論而為判決。
貳、原告主張：被告於民國八十八年三月間，唆使訴外人饒瑞宏竊聽原告莊金蟬與他
    人之電話交談內容，饒瑞宏乃至原告莊金蟬台東市○○路住處之電話交接箱私接
    線路竊聽並加以錄音，以此方式錄得原告莊金蟬與原告甲○○○、原告甲○○○
    與訴外人尤素珍、原告甲○○○與其他朋友電話交談之錄音帶共三捲及拷貝帶三
    捲，被告明知前開原告莊金蟬及甲○○○電話交談之錄音帶係竊錄他人非公開之
    談話，竟仍先後於同年四月三十日、五月十五日、五月二十一日及同年五、六月
    間在其台東市○○街三九○巷八號住所，連續播送上開錄音帶予訴外人即原告莊
    金蟬公司同事劉玉美、李麗莉、溫千慧、陳文如及訴外人尤素珍、李珠妹等人聽
    聞，致使原告二人頻遭他人以鄙視、懷疑之眼光對待，他人亦皆畏懼與原告二人
    在電話中交談，嚴重影響他人對原告二人之評價，致原告二人精神上感受強烈痛
    苦，原告莊金蟬之保險業業務之人際關係亦因此而受影響，以致財產上受有極大
    損害，爰基於侵權行為之法律關係，請求被告應賠償原告二人各新臺幣（下同）
    一千萬元等語，並聲明：（一）被告應分別給付原告乙○○、甲○○○一千萬元
    ，及均自八十九年九月八日起至清償日止按週年利率百分之五計算之利息，（二
    ）願供擔保，請准宣告假執行。
參、被告未於最後言詞辯論期日到場，據其以前陳述略以：原告乙○○係其下屬，因
    總公司稱原告甲○○○有去總公司爭執保單之事，希望伊處理此事，伊向原告查
    詢未果，才找徵信社處理，且伊係因公司同事主動要求播放，始於八十八年三月
    底至四月初播放錄音帶內容予訴外人劉麗美、李麗莉、陳文如、溫千慧等人聽聞
    ，其播放目的只是要確定原告甲○○○退保之事，惟伊並未播放給訴外人尤素珍
    、李珠妹二人聽聞等語，資為抗辯，並聲明：原告之訴駁回。
肆、得心證之理由：
一、原告主張之事實，業據其提出臺灣高等法院花蓮分院九十年度上訴字第二八號刑
    事判決、和解書影本各一件為證，被告雖辯稱：因總公司希望被告處理原告甲○
    ○○爭執保單一事，伊因向原告莊金蟬查詢未果，才找徵信社處理，且伊係因公
    司同事主動要求而播放錄音帶，其播放目的只是要確定原告甲○○○退保之事，
     但伊並未將錄音帶播放給公司同事以外之人即訴外人尤素真、李珠妹等人聽聞
    等語，惟查，原告主張被告涉有妨害秘密犯行之事實，經本院調取本院八十九年
    度訴字第一○○號刑事全卷，核閱屬實，證人尤素珍、李珠妹亦已於上開刑事案
    中，對於被告播放電話錄音帶給其二人聽聞一事，結證綦詳（見本院八十九年度
    訴字第一○○號刑事卷第一二七、第一二八頁），而被告妨害秘密之犯行亦經判
    處有期徒刑四月確定，有上開刑事判決在卷可稽，被告竊錄並播送原告間電話交
    談之內容一節，堪以認定。又隱私權為法律所保障，不論被告是否確曾經總公司
    授權調查原告二人關於職務上處理保單之事，亦不論被告係因主動或被動而播放
    竊錄之錄音帶，皆不能以此即謂有正當理由而免責，是被告上開所辯，要屬無據
    。
二、按因故意或過失，不法侵害他人之權利者，負損害賠償責任，民法第一百八十四
    條第一項前段定有明文。又八十八年四月二十一日修正公布而於八十九年五月五
    日施行之民法第一百九十五條第一項前段規定：「不法侵害他人之身體、健康、
    名譽、自由、信用、隱私、貞操，或不法侵害其他人格法益而情節重大者，被害
    人雖非財產上之損害，亦得請求賠償相當之金額」，而依八十九年五月五日施行
    之民法債編施行法第九條規定：「修正之民法第一百九十五條之規定，於民法債
    編修正施行前，不法侵害他人信用、隱私、貞操，或不法侵害其他人格法益或基
    於父、母、子、女、配偶關係之身分法益而情節重大者，亦適用之」。查本件被
    告於八十八年三月間唆使訴外人饒瑞宏竊錄原告二人之電話通話內容，並將上開
    竊錄所得之錄音帶內容播放予他人聽聞，自係不法侵害原告二人之隱私權，揆諸
    前開規定，原告請求被告賠償非財產上損害，自屬於法有據。
三、又被害人依民法第一百九十五條第一項前段規定，固得請求加害人賠償相當金額
    之非財產上損害，惟是否相當，應以加害行為之加害程度，及被害人所受痛苦，
    斟酌加害人及被害人之身分、經濟地位等各種情形定之（最高法院四七年台上字
    第一二二一號、五一年台上字第二二三號判例參照）。查原告莊金蟬係高中畢業
    ，現任職三商人壽公司台東營業處經理，八十八年之收入約一百八十餘萬元（有
    原告所提之八十八年各類所得扣繳及免扣繳憑單附卷可稽），原告甲○○○係國
    中畢業，一年所交之保險費約一百萬元，被告則為高中畢業，八十九年十二月前
    任職三商人壽公司職員，年收入約一百五十餘萬元，無不動產等情，業經兩造供
    述在卷。本院審酌兩造身分、地位、資力、職業、教育程度，及被告將竊錄所得
    之錄音帶連續播放給數人聽聞，且其中多人係原告莊金蟬所任職公司同事，致使
    原告莊金蟬須面對公司同事之質疑，對原告莊金蟬加害尤大，被告又無具體悔意
    等一切情狀，認原告莊金蟬、甲○○○各請求非財產上損害賠償一千萬元尚屬過
    高，應分別予以酌減為二十五萬元及二十萬元為適當。
四、從而，原告莊金蟬、甲○○○二人依侵權行為之法律關係，請求被告分別給付二
    十五萬元、二十萬元，及均自起訴狀繕本送達被告翌日即均八十九年九月八日起
    至清償日止按年息百分之五計算之利息部分為有理由，應予准許，逾此部分之請
    求即無理由，應予駁回。
五、本件原告勝訴部分，原告陳明願供擔保請准宣告假執行，核無不符，爰酌定相當
    擔保金額，予以准許。至原告敗訴部分，其假執行之聲請失所附麗，應予駁回。
六、因本案事證已臻明確，兩造其餘主張陳述及所提之證據，均毋庸再予審酌，附此
    敘明。
七、據上論結，本件原告之訴為一部有理由、一部無理由，依民事訴訟法第三百八十
    五條第一項前段、第七十八條、第七十九條但書、第八十五條第一項、第三百九
    十條第二項，判決如主文。
中      華      民      國    九十二    年    二    月    二十六    日
                                    臺灣臺東地方法院民事庭
~B審判長法    官  李昆曄
~B      法    官  林永村
~B      法    官  徐文瑞
右為正本係照原本作成。
如不服本判決，須於判決送達後二十日內向本院提出上訴狀。
中      華      民      國    九十二    年    三    月      六      日
~B法院書記官  陳敏捷
附表一 ：
┌────────────┬─────────────────┐
│                        │   被告應給付原告之金額（新臺幣） │
├────────────┼─────────────────┤
│原告  莊金蟬            │   貳拾伍萬元                     │
├────────────┼─────────────────┤
│原告  甲○○○          │   貳拾萬元                       │
└────────────┴─────────────────┘
附表二：
┌────────────┬─────────────────┐
│                        │原告為被告擔保聲請假執行之金額（新│
│                        │臺幣）                            │
├────────────┼─────────────────┤
│原告  莊金蟬            │捌萬伍仟元                        │
├────────────┼─────────────────┤
│原告  甲○○○          │柒萬元                            │
└────────────┴─────────────────┘


司法院資訊處製作；財團法人民間司法改革基金會備份。
